【裁判字號】    91,自,233
【裁判日期】    920304
【裁判案由】    詐欺
【裁判全文】
台灣台北地方法院刑事判決                          九十一年度自字第二三三號
    自  訴  人  丙○○
                乙○○
                甲○○
                戊○○
    自訴代理人  劉興源律師
    被      告  己○○
                丁○○
    共      同
    選任辯護人  張玉希律師
右列被告因詐欺案件，經自訴人提起自訴，本院判決如左：
    主  文
本件管轄錯誤。
    理  由
一、本件自訴意旨略以：被告己○○、丁○○二人於民國九十年間向自訴人稱己○○
    係美國宇峰集團公司之總裁，而張間華係該公司之董事長，二人共同持有該公司
    支全部股分，並向自訴人謊稱該公司之營運良好，且在中國大陸上海市與當地政
    府合資經營上海地鐵黛琳特食品有限公司，連鎖店前景看好，且被告二人向自訴
    人謊稱二人乃夫妻，並共同在美國加州育有一子，領有美國護照，被告二人乃經
    常往來於台灣、美國、中國大陸等地，狀似從事於跨國企業之經營，被告二人乃
    餘民國九十年間，先後向自訴人丙○○、乙○○多次借款，計向自訴人丙○○先
    後四次借得美金（下同）十萬六千元、向自訴人乙○○先後十次借得五十三萬六
    千元、向自訴人甲○○先後七次借得三十萬三千五百元、向自訴人戊○○借得十
    萬元，被告借得款項後，改稱借款其中九十六萬元係被告以上海地鐵黛琳特食品
    有限公司之名義所借，其餘借款已轉為美國宇峰集團公司百分之六十股份，惟據
    自訴人查證，上開款項並未進入上海地鐵黛琳特食品有限公司之帳戶內及登載於
    公司之財務報表，又自訴人未同意換取美國宇峰集團公司百分之六十股份，而自
    訴人亦未取得美國宇峰集團公司之任何股份，被告二人所辯難以取信自訴人，經
    自訴人多次向被告追討借款，被告非但拒不付分文，且渠等曾簽發用以清償部分
    借款之支票二紙，均未兌現，反而出言威脅自訴人等之家庭安全，綜上而觀，被
    告自始行騙自訴人之意圖與行徑已臻明確，另被告二人借款時提出美國加州政府
    核發之ANB公司登記證，謂該ABN財務公司係以美國信託銀行經營業務，以及提出
    加州政府核發之該公司股東名冊，然而經查證結果，並無美國信託銀行之登記，
    是被告所提出之登記書上該項記載，顯然係被告擅自繕打，因認被告之行為涉有
    刑法第三百三十九條之罪以極刑法第二百一十六條、二百一十條之罪（自訴狀誤
    載為第二百一十一條）。
二、按案件由犯罪地或被告之住所、居所或所在地之法院管轄；又無管轄權之案件，
    應諭知管轄錯誤之判決；且管轄錯誤之判決，得不經言詞辯論為之，此項規定於
    自訴程序亦準用之，刑事訴訟法第五條第一項、第三百零四條、第三百零七條、
    第三百三十五條、第三百四十三條分別定有明文。又所謂住所，依民法第二十條
    第一項規定，乃依一定事實足認有久住之意思，住於一定之地域者，即為設定其
    住所於該地，申言之，在主觀要件上須有久住之意思，而客觀要件上則須依據「
    一定事實」以為認定。
三、經查，本件自訴人係於九十一年四月八日提起自訴，而其於自訴狀上固所載被告
    己○○之住所為台北市○○區○○路一段一五七巷三號二樓，而記載被告丁○○
    之住所為台北市（大安區○○○○路二四○巷五號十一樓，然而被告己○○自八
    十八年五月十一日起即已遷出國外，有法務部戶役連結作業系統個人基本資料附
    卷可稽，另被告丁○○所有位於台北市○○○路二四○巷五號十一樓之房屋，早
    於八十三年二月二十三日出售他人並辦妥所有權移轉登記，此亦有台北市大安區
    建築改良物登記簿影本附卷足參，核予被告丁○○於庭訊時所稱房屋出售後即已
    搬至台北縣中和市○○路五十巷六四號其父住處，而僅戶籍登記遲延辦理等語之
    情形相符，從而，參照前述住所必須在主觀要件上有久住之意思以觀，自訴狀所
    載被告己○○、丁○○之地址，均非被告之住所，應堪認定；次查：被告己○○
    居住於國外，而被告丁○○則係居住於台北縣中和市○○路五十巷六四號，均非
    本院轄區，另亦無證據足認被告二人於自訴人提起自訴時時之所在地於本院轄區
    內，再者，關於犯罪地之部分，被告丁○○否認有自訴人所指之借款行為，辯稱
    不知有借款之事，投資均為被告鹿憲章在美自行與自訴人接洽，伊並未於台灣與
    自訴人談及公司之事等語，而自訴人交付金錢予被告，均係自訴人在美交付、匯
    款（另自訴代理人於庭訊時陳明似乎有自訴人丙○○之夫王昭彭自台灣匯款至自
    訴人於美國之帳戶後自訴人再交予被告，惟並無提出佐證，其非與本件詐欺行為
    有關且亦非此即可認屬本院轄區），另自訴代理人雖主張雙方於台灣有所接觸，
    惟其係以自訴人甲○○、丙○○之配偶王昭彭與被告丁○○於案發期間，曾共同
    在台灣停留資為佐證，並陳明自訴人將到庭說明，然而並經本院傳喚證人王昭彭
    ，均未到庭，是並無從證明其犯罪地為本院轄區，足堪認定；綜上所述，本案之
    犯罪地以及被告二人之住所、居所及所在地，均無從認在起訴時位於本院之管轄
    區域內，是本院自無管轄權，從而，自訴人向本院提起自訴，揆諸上開說明，自
    有未合，爰不經言詞辯論，逕為諭知管轄錯誤之判決。
四、據上論斷，應依刑事訴訟法第三百三十五條、第三百四十三條、第三百零四條、
    第三百零七條，判決如主文。
中      華      民      國    九十二    年      三      月      四      日
                                    台灣台北地方法院刑事第一庭
                                            法  官  蘇嘉豐
右正本證明與原本無異。
如不服本判決，應於判決送達後十日內向本院提出上訴狀（應抄附繕本）。
                                            書記官  蘇靜紅
中      華      民      國    九十二    年      三      月      四      日


司法院資訊處製作；財團法人民間司法改革基金會備份。
